臺灣屏東地方法院刑事判決　　　　　　　 96年度易字第610號
聲　請　人　臺灣屏東地方法院檢察署檢察官
被　　　告　甲○○
　　　　　　　　　　（現於屏東監獄竹田分監執行中）
上列被告因違反毒品危害防制條例案件，經檢察官聲請簡易判決
處刑（96年度毒偵字第618 號），本院認為不宜以簡易判決處刑
，改依通常程序審理，判決如下：
    主  文
本件免訴。
    理  由
一、聲請意旨略以：被告甲○○基於施用第二級毒品甲基安非他
    命之犯意，於民國95年12月5 日中午12時許，在屏東縣恆春
    鎮○○路626 號其住處房間內，以將甲基安非他命置於玻璃
    球管吸食器內燒烤產生煙霧後吸食之方式，施用甲基安非他
    命一次。嗣為警於95年12月7 日上午6 時30分許，在屏東縣
    恆春鎮三台山之下山路段，查獲其另涉犯竊盜犯行時，經其
    同意採集尿液，並將尿液送臺灣檢驗科技股份有限公司 (以
    下稱臺灣檢驗科技公司)檢 驗後，發現其尿液中呈甲基安非
    他命陽性反應，而查獲上情，因認被告涉犯毒品危害防制條
    例第10條第2 項施用第二級毒品罪。
二、按刑事訴訟法第302 條第1 款規定，案件曾經判決確定者，
    應為免訴之判決，係以同一案件已經法院為實體上之確定判
    決，該被告應否受刑事制裁，既因前次實體判決而確定，不
    能更為其他有罪或無罪之實體上裁判。此項原則，關於實質
    上一罪或裁判上一罪，其一部事實已經判決確定者，對於構
    成一罪之其他部分，固亦均應適用，但此種事實係因審判不
    可分之關係在審理事實之法院，就全部犯罪事實，依刑事訴
    訟法第267 條規定，本應予以審判，故其確定判決之既判力
    自應及於全部之犯罪事實，惟若在最後審理事實法院宣示判
    決後始行發生之事實，既非該法院所得審判，即為該案判決
    之既判力所不能及，是既判力對於時間效力之範圍應以最後
    審理事實法院之宣示判決日為判斷之標準。
三、次按刑事法若干犯罪行為態樣，本質上原具有反覆、延續實
    行之特徵，立法時既予特別歸類，定為犯罪構成要件之行為
    要素，則行為人基於概括之犯意，在密切接近之一定時、地
    持續實行之複次行為，倘依社會通念，於客觀上認為符合一
    個反覆、延續性之行為觀念者，於刑法評價上，即應僅成立
    一罪。學理上所稱「集合犯」即屬之（最高法院95年度台上
    字第1079號判決意旨參照）。又判斷何種構成要件行為，於
    立法時即預計就是集合行為？首先要藉助「文義解釋」，也
    就是從法條所描述文字的通常語意來判斷，當文義解釋無法
    提供明確答案時，則必須探究系爭處罰規範的目的來解釋，
    並參酌實際生活上犯罪的典型實施型態來綜合判斷（參酌最
    高法院96年度台非字第56號、96年度台上字第1168號判決）
    。然並非所有反覆實行之集合行為，在刑法上皆可評價為一
    罪，仍須從行為人之主觀犯意，自始係基於概括性，行為之
    時、空上具有密切關係，且依社會通念，認評價為一罪係合
    理適當者，始足當之（參酌最高法院95年度台上字第4686號
    、96年度台上字第172 號、96年度台上字第1850號判決），
    否則仍應依實質競合予以併合處罰。惟因集合犯與接續犯之
    不同，在於接續犯所適用之構成要件行為文義本身並不具反
    覆實行之特質，非屬立法規範所定之構成要件類型，且接續
    犯於時間及空間之緊密關聯性上，亦較之集合犯為嚴格（參
    酌最高法院96年度台上字第1133號、96年度台上字第1494號
    判決），可知就集合犯之集合行為，於客觀之時間、空間緊
    密關聯性上，較接續犯為寬鬆。
四、再依毒品危害防制條例第2 條第1 項規定有關「毒品」的定
    義，可知毒品，因有高度之成癮性及濫用性，即一方面因「
    耐藥性」的影響，導致行為人必須逐漸增加施用劑量，方能
    達成主觀之相同效果；他方面則因「生理依賴性」及「心理
    依賴性」的影響，導致行為人對毒品產生強烈渴求，終至不
    能根絕。職此，立法實務固以戒斷行為人之毒癮（包括身癮
    及心癮）為其首要；惟倘行為人曾經刑事處遇方式助其戒斷
    毒癮，猶再犯施用毒品，足見原所據以實施之治療程序，顯
    然不能收其實效，是乃明定應依法追訴處罰。是依上開說明
    ，足徵施用毒品行為，應具有反覆、延續性之特徵，而屬集
    合行為。
五、查本件被告前被訴自95年11月13日15時許，在屏東縣恆春鎮
    ○○路626 號2 樓房間內，施用第二級毒品甲基安非他命1
    次，所涉毒品危害防制條例第10條第2 項之施用第二級毒品
    罪嫌，業經檢察官以95年度毒偵字第1919號聲請簡易判決處
    刑，並由本院於96年1 月24日以96年度簡字第53號判決就被
    告施用第二級毒品罪，判處有期徒刑6 月，並於96年2 月12
    日確定在案，有本院96年度簡字第53號判決1 份、臺灣高等
    法院被告前案紀錄表1 紙附卷可參。又被告以約每週1 次施
    用1 次之頻率，在恆春鎮地區施用第二級毒品甲基安非他命
    ，且於心情鬱悶及工作不如意時均會施用第二級毒品甲基安
    非他命等情，業據被告於本院審理時陳明在卷（見本院96年
    7 月27日訊問筆錄）；再被告於81年間起至85年間止即因施
    用甲基安非他命經本院論罪科刑，又於87年間因施用毒品經
    本院裁定送觀察勒戒、強制戒治，復於90年間再因施用第二
    級毒品，經本院裁定送強制戒治並判決有期徒刑6 月確定，
    此有臺灣高等法院被告前案紀錄表1 份在卷可按，足徵被告
    施用毒品成癮，而有施用毒品之犯罪倚賴。綜上，本院審酌
    其本次及前案施用第二級毒品甲基安非他命時間之間隔甚短
    、施用毒品地點均在恆春鎮，顯係於密切接近之時、地內多
    次施用毒品，足見被告主觀上已有施用第二級毒品甲基安非
    他命之概括犯意，各次施用毒品應非分別起意，依社會通念
    ，被告於前案及本件施用毒品行為，在評價上應依集合犯論
    以一罪。職是，本件檢察官起訴的犯罪事實，既與前開案件
    具有集合犯之實質上一罪，已如上所述，則依審判不可分原
    則，該案判決之效力，應及於全部犯罪事實，揆諸前揭說明
    ，爰不經言詞辯論，逕為諭知免訴之判決。
六、據上論斷，應依刑事訴訟法第302 條第1 款、第307 條判決
    如主文。
中　　華　　民　　國　　96　　年　　7 　　月　　30　　日
                  刑事第二庭  審判長法  官  羅森德
                                    法  官  蘇碧珠
                                    法  官  陳海寧
以上正本證明與原本無異。
如不服本判決應於收受本判決送達後十日內向本院提出上訴書狀，
其未敘述上訴理由者，並得於提起上訴後十日內向本院補提理由
書狀（均須按他造當事人之人數附繕本）「切勿逕送上級法院」
中　　華　　民　　國　　96　　年　　8 　　月　　13　　日
                                    書記官  馮得弟
